臺灣桃園地方法院刑事判決　　　　　　　100年度訴字第870號
公　訴　人　臺灣桃園地方法院檢察署檢察官
被　　　告　林東新
指定辯護人　陳增機律師
上列被告因毒品危害防制條例案件，經檢察官提起公訴（100 年
度偵字第19449 號），本院判決如下︰
    主  文
林東新意圖販賣而持有第一級毒品，累犯，處有期徒刑拾壹年，
扣案之海洛因玖包（總驗餘淨重88.85 公克）沒收銷燬之；又轉
讓禁藥，累犯，處有期徒刑玖月。應執行有期徒刑拾壹年貳月，
扣案之海洛因玖包（總驗餘淨重88.85 公克）沒收銷燬之。
    事  實
一、林東新前科累累，曾於：(1)、民國91年間因故買贓物罪，經
    臺灣板橋地方法院於92年10月23日判處有期徒刑5 月確定，
    經易科罰金執行完畢。(2)、又於93年間因未經許可寄藏手槍
    罪，經本院於93年5 月27日判處有期徒刑1 年2 月、併科罰
    金新台幣（下同）6 萬元確定；(3)、又於同年間因施用第二
    級毒品案件，經本院於93年9 月10日判處有期徒刑6 月確定
    ；(4)、又於93年間因妨害自由罪、賭博罪，經本院於94年12
    月13日分別判處有期徒刑6 月、罰金銀元1000元確定；(5)、
    又於94年間因未經許可持有具殺傷力之改造手槍罪，經本院
    於94年8 月24日判處有期徒刑3 年6 月、併科罰金6 萬元確
    定；(6)、又於94年間因施用第一、二級毒品案件，經本院於
    94 年11 月9 日分別判處有期徒刑8 月、6 月，應執行有期
    徒刑1 年確定；(7)、上揭部分罪刑嗣經本院裁定減刑，其中
    上開(2)之部分減為有期徒刑7 月、併科罰金3 萬元，上開(4)
    之部分之有期徒刑減為有期徒刑3 月，該等部分定應執行刑
    為有期徒刑9 月、併科罰金3 萬元，其中上開(6)之部分減為
    有期徒刑4 月、3 月，並與上開(5)之部分定應執行刑為有期
    徒刑3 年9 月、併科罰金6 萬元確定。(8)、上開(7)所定應執
    行刑與上開(3)之罪刑先後接續執行，於99年5 月1 日執行完
    畢。
二、詎林東新仍不知悛悔，明知海洛因及甲基安非他命分別係毒
    品危害防制條例所列管之第一、二級毒品，且甲基安非他命
    係屬藥事法第22條第1 項第1 款所列之禁藥，均不得販賣、
    轉讓、持有，竟分別為下列行為：
  (一)林東新於不詳時、地，以不詳價格，向不詳之人購得第一級
    毒品海洛因後，另行基於販賣營利之意圖，自行將之分裝成
    9 包（毛重各為5.35公克、35.36 公克、21.79 公克、19.5
    3 公克、2.55公克、3.87公克、3.17公克、1.99公克、1.99
    公克，上開第1 、2 包之海洛因純度為50.72%，上開第3 至
    9 包之海洛因純度為74.79%，總驗餘淨重為88.8 5公克，驗
    前總純質淨重為57.15 公克，上開9 包海洛因，本院以依編
    號1 至9 稱之），欲伺機販售予不特定人而持有之。
  (二)林東新基於轉讓禁藥即第二級毒品甲基安非他命之犯意，於
    100 年7 月16日凌晨3 時許，在桃園縣蘆竹鄉南崁地區激點
    汽車旅館105 號房內，無償提供少許甲基安非他命予林秀如
    以玻璃球及吸食器施用第二級毒品甲基安非他命1 次。
三、嗣林東新於100 年7 月17日晚間9 時許，駕駛車牌號碼L6-9
    739 號自用小客車搭載林秀如，行經桃園縣八德市○○路與
    廣豐二街交岔路口時，因違規在外側車道停車並接聽電話，
    為警攔查，後經徵得林東新、林秀如之同意搜索後，而於上
    揭車輛右前車門下方置物處，扣得上開編號2 至9 之海洛因
    8 包，又在林東新所攜帶之咖啡色側背包夾層內扣得上開編
    號1 之海洛因1 包、甲基安非他命1 包（驗前淨重0.531 公
    克，驗餘淨重0.511 公克），又扣得林東新所有之插有0000
    000000、0000000000、0000000000門號SIM 卡之行動電話各
    1 支、現金9,400元，而查悉上情。
四、案經桃園縣政府警察局移送臺灣桃園地方法院檢察署檢察官
    偵查起訴。
    理  由
壹、證據能力：
一、按被告以外之人於審判外之言詞或書面陳述，除法律有規定
    者外，不得作為證據。又被告以外之人於審判外之陳述，雖
    不符前4 條之規定，而經當事人於審判程序同意作為證據，
    法院審酌該言詞陳述或書面陳述作成時之情況，認為適當者
    ，亦得為證據。當事人、代理人或辯護人於法院調查證據時
    ，知有第159 條第1 項不得為證據之情形，而未於言詞辯論
    終結前聲明異議者，視為有前項同意，刑事訴訟法第159 條
    第1 項、第159 條之5 分別定有明文。查證人林秀如於警詢
    之陳述，固係審判外之陳述而屬傳聞證據，惟被告及辯護人
    就上開審判外之陳述，於本院審理中，知有該項證據，均未
    曾於言詞辯論終結前聲明異議，而本院審酌該證人陳述作成
    時之情況，並無違法取證及證明力過低之瑕疵，亦認以之作
    為證據為適當，依前揭規定說明，自有證據能力。
二、按被告以外之人於偵查中向檢察官所為之陳述，除顯有不可
    信之情況者外，得為證據，刑事訴訟法第159 條之1 第2 項
    定有明文。查證人林秀如於偵訊前具結而作證，係檢察官依
    法訊問，復無其他事證足資認定其於檢察官訊問時有受違法
    取供情事，並無何特別不可信之情況，是依上開規定有證據
    能力，而得作為本案之證據。
三、卷附之正修科技大學超微量研究科技中心尿液檢驗報告、正
    修科技大學超微量研究科技中心（甲基安非他命）檢驗報告
    、法務部調查局濫用藥物實驗室（海洛因）鑑定書，雖屬被
    告以外之人於審判外之書面陳述，考係司法調查機關送請受
    檢察機關概括囑託之機關鑑定所為報告，性質上等同檢察官
    囑託機關為鑑定者，合乎刑事訴訟法第208 條、第206 條第
    1 項規定，契吻同法第159 條第1 項統列法定例外得為證據
    之情由，此有最高法院96年度台上字第2860號刑事判決意旨
    可稽，得為證據。
四、本件扣案物品之查扣經過如事實欄三所述，有被告之警詢供
    詞、證人林秀如之警詢證詞可憑，並有該二人簽具之自願受
    搜索同意書2 紙附卷可稽，是本件扣案物品均具證據能力。
貳、實體部分：
一、訊據被告對於上開事實欄二(二)之犯行坦承不諱，核與證人林
    秀如於偵訊之證詞相符，另被告亦自承為警扣獲上開海洛因
    9 包，然矢口否認如上開事實欄二(一)之犯行，辯稱：該等海
    洛因係分二次向綽號小丁之人買來的，伊以1 兩12、13萬元
    之價格購入，伊係為供己施用，因100 年2 、3 月間曾經漲
    到1 兩25萬元，這次小丁又說即將漲價，所以才要買入這麼
    多，伊自100 年2 月初開始施用海洛因，每個月約買入1 兩
    海洛因施用，伊曾於查獲前一個半月向小丁以18、19萬元買
    入海洛因1 兩半，都已經施用完了云云。辯護人另辯以：按
    是否意圖販賣而持有毒品，並非以所持有毒品多少，而按比
    例原則，論定其是否意圖販賣，蓋若有販賣之意思，雖少亦
    足成立，反之，若無販賣之意思，則雖多亦不足成立，故認
    定是否有意圖販賣持有毒品之事實，應無按所持有多少之比
    例原則認定可言；其之認定，應依積極證據認定之；如自己
    表示，或證人證述，或被告自己與他人電話談話中，表示其
    欲出售等，方為屬之；反之，若均無此積極證據，僅憑空推
    想，當不足成立。至於該第一級毒品既為已包裝妥當，共為
    9 包，故放於車內，自無受潮濕、毀損之虞；且因係以點香
    煙吸入肺部方式施用毒品，則耗損自大，每次所需之毒品自
    較多，被告供稱其即以此方式施用毒品，所查扣之第一級毒
    品雖達95.6公克，但僅夠其施用半個月，或一個月之所需，
    此徵諸被告確有施用第一級毒品之陽性反應，及入監所至今
    ，身體、手臂等均無針孔痕跡等，可證被告上述之所述，應
    屬實在；檢方自以係液狀打入血管方式施用，足夠其2-3 年
    施用，認被告所供非實，因而認即足為其所訴「意圖販賣」
    第一級毒品之證據云云，核依前揭有關辯護之法律上，及上
    述實體辯護內容之分析，檢方該之所云，應並非積極證據，
    係憑空推想者，故檢方之主張，應屬不可採。惟查：
  (一)被告於警詢時供稱伊係於100 年7 月17日2 時至3 時許，在
    新北市三重區○○○路附近向小丁之男子以185,000 元購得
    編號2 、3 之海洛因2 包，編號4 之海洛因係伊於一週前以
    12萬元向小丁購得，其他小包之海洛因係其自己分裝的，因
    其施用量很大，所以將海洛因分裝成數小包，以控制伊一天
    施用的量云云。又於100 年7 月18日偵訊時供稱伊於100 年
    7 月17日凌晨3 、4 時許向小丁以12萬元購入1 包1 兩36公
    克之海洛因（即指編號2 之海洛因）、以85,000元購入一包
    半兩多約20公克出頭的海洛因（即指編號3 之海洛因），其
    餘被扣之海洛因是查獲前10天以13至14萬元價格向小丁買的
    ，當時是買1 兩，其他的伊已施用掉了云云。被告又於100
    年9 月7 日偵訊時及本院準備程序時供稱伊於100 年7 月17
    日下午6 時在三重，以12萬元價格向小丁買海洛因1 包1 兩
    ，以8 萬多元向小丁買海洛因1 包半兩云云。由此可知，被
    告警詢時係稱其於100 年7 月17日以185,000 元向小丁購得
    編號2 、3 之海洛因2 包（分別毛重35.36 公克、21. 79公
    克），查獲前一週以12萬元向小丁購得編號4 之海洛因（毛
    重19. 53公克），然其後之偵訊及本院準備程序則係供稱其
    以12萬元向小丁購得編號2 之海洛因，以85,000向小丁購得
    編號3 之海洛因，其前後就購入本案海洛因之陳述有重大矛
    盾，不足採信，是自不得遽行認定被告係以如何之情形向小
    丁購入海洛因之事實，起訴書所認被告向小丁購買海洛因之
    情形當無足採，況依被告之所言，其已多次向小丁購買甚多
    數量之海洛因，竟連小丁之聯絡電話亦無法提供，而本院準
    備程序時就被告為警扣得且其頻繁使用之0000000000、0000
    0000 00 門號之通聯紀錄，其中於100 年7 月17日下午被告
    基地台位於三重時，以0000000000、0000000000門號聯絡之
    0000000000門號是否即為小丁使用之門號乙節詢之被告，其
    仍否認之，而稱使用0000000000門號之人是伊另一不知名之
    朋友，是被告所稱向小丁購買海洛因乙節，核屬完全無法以
    客觀事證證明之，全然無法採信。
  (二)毒品為政府嚴加查緝之違禁物，價格不斐且取得不易，此為
    眾所皆知之事，除非供販賣或意圖販賣而持有並尋覓買家之
    用，方有可能隨身攜帶大量毒品，否則如僅供自己施用，應
    可估算自身施用情形後決定攜帶數量，否則貿然攜帶超過自
    身一日施用數量甚鉅，豈不平添被查獲風險，而一旦被查獲
    非但罹於刑章，用以支付購毒之費用亦付諸流水，衡諸常情
    ，一般稍具智識之人殆無可能如此為之。衡諸被告警詢時供
    稱伊一天施用海洛因約7 公克、40支海洛因香菸，扣案之9
    包海洛因可供伊施用1 個月左右。又於100 年7 月18日偵訊
    時供稱伊一次捲海洛因菸卷，約用海洛因0.2 公克，伊每日
    抽40支海洛因菸，用掉海洛因「7 、80公克」（按應為8 公
    克，被告於100 年7 月19日本院聲羈庭時已更正之），伊與
    林秀如在一起後，用量變少，現在一天用30公克海洛因，其
    中15公克是糖（被告於100 年7 月19日本院聲羈庭已更正稱
    現在用量變少，天天用3 公克海洛因）云云。再於100 年9
    月7 日偵訊及本院審理時供稱伊一天施用40支海洛因菸，每
    支菸放0.2 公克海洛因云云。是以縱如被告所指，其一天施
    用40支海洛因菸，每支菸放0.2 公克海洛因，則經換算後，
    被告每日施用之海洛因約為8 公克，因之，其每日所需攜帶
    之數量以海洛因而言，至多僅為8 公克，剩餘毒品理應放置
    家中妥為藏放，不為外人及警方發現才是，再參以被告自陳
    其於100 年7 月17日下午在新北市三重區購買海洛因若屬實
    ，則其購買完後，大可先返回其位在新北市○○區○○路1
    段121 巷23弄3 號之住處，再至林秀如位在桃園縣八德市○
    ○街之住處搭載林秀如，況被告於100 年7 月17日晚間9 時
    許為警查扣之海洛因9 包，依其所言，除其中編號2 、3 之
    海洛因係其當日下午在三重向小丁購買者外，其餘之海洛因
    係查獲前一週甚或更久前向小丁所購得，是以，被告即或於
    查獲當日甫購得編號2 、3 之海洛因而來不及藏放於住處，
    然其該日出門竟攜帶多達毛重共38.45 公克之編號1 、4 至
    9 之海洛因外出，此量尚多於其自稱之其可施用之4 日之量
    ，其甘冒攜帶外出易為警臨檢查獲之風險而仍攜帶大量毒品
    在身，可證必有營利意圖方使其鋌而走險。被告所辯，攜帶
    在身，供己施用云云，委無足採。
  (三)依據「Clarke's Isolation and Identification of Drug
    」一書所載海洛因之最低致死劑量為200 毫克，依藥品劑量
    之定義為實際所施用之量。一般菸吸吸食者劑量為15至25毫
    克，作用期可維持3 至5 小時；重度菸吸吸食者劑量為20至
    30 毫 克，作用期可維持3 至5 小時（本函文以純質淨重計
    算），此據行政院衛生署管制藥品管理局97年7 月23日管檢
    字第0970007086號函函示在案，亦為本院職務上已悉之事項
    。從而，依本件扣案海洛因驗前總純質淨重為57.15 公克以
    觀，以上開行政院衛生署管制藥品管理局第0970007086號函
    文所示內容計算，即使被告24小時無分晝夜施用海洛因，每
    次所用劑量皆為重度使用者之30毫克，被告可施用之日數約
    為238 日【計算式：57.15 公克為57150 毫克，每次施用30
    毫克，以作用期3 小時計算，1 日為8 次；1 日總用量為30
    ×8 ＝240 毫克、可施用天數為57150 ÷240 ＝238.125 日
    】。審酌我國屬海島型國家，氣候類型多屬潮濕，物品保存
    不易，縱使置放於夾鍊袋中，因非屬全然真空狀態，實難防
    擺放過久導致受潮可能，以毒品物稀價昂之特性而言，若必
    將受潮，則購毒者豈願於初始花費高價購買，此顯然悖於常
    情。本件被告所購海洛因所可施用日數已如上述，參酌前開
    說明，足認被告所購買毒品數量之多，顯非僅供自行施用，
    且被告上開所辯其每日施用海洛因之情形，亦顯超出一海洛
    因嚴重上癮者之施用頻率與強度，其之所辯無足採信。
  (四)被告自承其現在無工作，其於本院審理中稱其大姊每二、三
    週給伊二、三萬元，其很久沒有用帳戶，不知道帳戶內有無
    存款，查獲當天伊買完海洛因後，身上僅剩下被扣之9,400
    元；又於100 年7 月18日偵訊時稱其匯豐銀行帳戶中只剩2
    萬多元，還有積欠中國信託銀行現金卡20多萬元，只償還一
    半；又於100 年9 月7 日偵訊時稱其家人每月約給其10萬元
    云云，縱均屬實，亦可見其完全仰賴家人鼻息生活、金錢來
    源捉襟見肘之情形，況其尚於警詢時供稱其幾乎每天都會提
    供林秀如金錢使用，每次都給林秀如5 千至1 萬元（其每個
    月就要給林秀如15至30萬元，此已超出其所稱其家人每月所
    給其之金錢額度）云云，是其豈有任何可能在一週之內花費
    30 萬 元上下購買編號2 、3 、4 之海洛因以供己施用？
  (五)再海洛因於黑市之價格隨時均有波動，除國際間生產罌粟花
    產量之波動外，最主要係隨國際及國內查緝海洛因之成效而
    有不同之上下波動，另因毒品交易係屬大盤或中盤或小盤交
    易，亦有不同之價格，而愈屬小盤之下游交易，摻入雜質愈
    多，純度愈減，故價格亦較昂貴。然近三、四年來，國內海
    洛因之中游黑市價格均在每公克6 至8 千元之譜，上游價格
    則可壓低至5 千元左右，是被告供稱其向小丁購買海洛因1
    兩之價格為12、13萬元云云，較諸國內海洛因之中游黑市價
    格1 兩須款225,000 元左右，相去甚遠，即使最上層之毒品
    大盤交易亦不致壓低至1 兩12、13萬元，更況被告被扣之海
    洛因，其中編號1 、2 之海洛因純度為50.72%，編號3 至9
    之海洛因純度更高達74.79%，純度均為中上游之毒品（下游
    毒蟲僅可購得約10% 至20% 之純度），被告自稱係為自行施
    用購入本案海洛因，卻可與海洛因毒品中大盤之交易價格、
    交易標的之純度比擬，且其又購入與其資力顯不相當之海洛
    因數量，在在可見其購入海洛因並非係僅為供自行施用而已
    。
  (六)本件係屬警方臨檢查獲，當然未能由其通聯譯文、其他毒品
    下游之供述以勾稽被告購入海洛因之初，是否即已有營利販
    出之具體計畫及主觀意圖，然依上所述，被告購入海洛因之
    後，確可認其係基於販出以營利之意圖以持有之。此外，本
    案扣得之海洛因九包，編號1 至9 各包之毛重各為5.35公克
    、35.36 公克、21.79 公克、19.53 公克、2.55公克、3.87
    公克、3.17公克、1.99公克、1.99公克，業據警方秤重在案
    ，有卷附秤重照片可稽，其中編號1 、2 之海洛因純度為50
    .72%，編號3 至9 之海洛因純度為74.79%，總驗餘淨重為88
    .85 公克，驗前總純質淨重為57.15 公克，亦有法務部調查
    局濫用藥物實驗室（海洛因）鑑定書附卷可稽，而被告為警
    扣得之甲基安非他命1 包，經鑑定成份在案，其驗前淨重0.
    531 公克，驗餘淨重0.511 公克，亦有正修科技大學超微量
    研究科技中心（甲基安非他命）檢驗報告存卷可佐。被告及
    辯護人上開所辯，均無可採，本件事證明確，被告犯行足堪
    認定。
二、核被告所為，係犯毒品危害防制條例第5 條第1 項之意圖販
    賣而持有第一級毒品罪、藥事法第83條第1 項之轉讓禁藥罪
    。被告所犯上開二罪，犯意各別，罪名有異，應分論併罰之
    。被告有如事實欄一所載之科刑執行紀錄在案，此有台灣高
    等法院被告前案紀錄表1份附卷可憑，其於受徒刑執行完畢
    後5 年內，故意再犯本案有期徒刑以上之二罪，均為累犯，
    均應依刑法第47條第1 項規定，加重其刑，然就法定刑為無
    期徒刑之部分，依法不得再加重。爰審酌毒品危害國民健康
    至鉅，且擾亂社會秩序，多年來屬嚴重之社會問題，被告竟
    萌生營利之意圖而持有上開大量之海洛因，幸遭警查獲始未
    流入社會，又審酌被告轉讓甲基安非他命予他人對他人健康
    之危害等一切情狀，分別量處如主文所示之刑，及定其應執
    行之刑。扣案之海洛因9 包（總驗餘淨重88.85 公克），為
    本案扣獲之毒品，均應依毒品危害防制條例第18條第1 項前
    段規定，沒收銷燬之；被告轉讓予林秀如之甲基安非他命，
    既業據被告轉讓完畢，被告自已不持有之，是被告為警扣得
    之甲基安非他命1 包（驗餘淨重0.511 公克），與其轉讓予
    林秀如之甲基安非他命無關，應在被告施用第二級毒品案件
    中依法處理，自不得在本案宣告沒收銷燬。末以，其餘扣案
    物品亦無從證明與被告本案犯罪有關，自亦不得宣告沒收。
據上論斷，應依刑事訴訟法第299 條第1 項，藥事法第83條第1
項，毒品危害防制條例第5 條第1 項、第18條第1 項前段，刑法
第11條、第47條第1 項、第51條第5 款，判決如主文。
本案經檢察官王齡梓到庭執行職務
中    華    民    國   100    年    11    月    22    日
                  刑事第三庭  審判長法  官  曾家貽
                                    法  官  翁毓潔
                                    法  官  曾雨明
以上正本證明與原本無異。
如不服本判決應於收受判決後10日內向本院提出上訴書狀，並應
敘述具體理由；其未敘述上訴之理由者，應於上訴期間屆滿後20
日內向本院補提理由書（均須按他造當事人之人數附繕本），切
勿逕送上級法院。
                                    書記官  李靜華
中    華    民    國   100    年    11    月    24    日
毒品危害防制條例第5條第1項
意圖販賣而持有第一級毒品者，處無期徒刑或十年以上有期徒刑
，得併科新台幣七百萬元以下罰金。
藥事法第83條第1項
明知為偽藥或禁藥，而販賣、供應、調劑、運送、寄藏、牙保、
轉讓或意圖販賣而陳列者，處 7 年以下有期徒刑，得併科新臺
幣 5 百萬元以下罰金。